【裁判字號】    95,交訴,65
【裁判日期】    950808
【裁判案由】    公共危險
【裁判全文】
臺灣臺南地方法院刑事判決              95年度交訴字第65號
公  訴  人  臺灣臺南地方法院檢察署檢察官
被      告  乙○○
上列被告因公共危險案件，經檢察官提起公訴（95年度偵字第24
56號），本院依簡式審判程序判決如下：
    主  文
乙○○駕駛動力交通工具肇事，致人傷而逃逸，處有期徒刑陸月
，如易科罰金，以銀元佰元即新臺幣玖佰元折算壹日。
    事  實
一、乙○○於民國94年11月27日凌晨0 時38分許，駕駛車牌號碼
    J3-9126 號自用小客車，沿臺南縣永康市○○路由東往西方
    向行駛，途經該路與大仁街口時，適有甲○○駕駛車牌號碼
    LB5-295 號重型機車沿大灣路由西往東方向行駛，於近上開
    交岔路口時，向左跨越該劃設有雙黃實線之大灣路搶先左轉
    ，乙○○見狀閃避不及，遂與甲○○所駕機車發生碰撞，致
    甲○○受有「頭部外傷併前額、後枕挫傷及血腫，右肩脫臼
    ，左前臂撕裂傷2.5 公分及擦傷，左膝擦傷」等傷害（過失
    傷害部份，未據甲○○提出告訴）。乙○○明知駕駛動力交
    通工具肇事致人受傷，應停車對甲○○採取必要救護措施，
    及留置現場等待警方前往處理，以釐清責任，竟基於肇事逃
    逸之犯意，旋即繼續駕車逃逸。嗣警據報前往處理，並調閱
    設置路口之監視器錄影帶，循線查悉前開自用小客車為乙○
    ○所駕駛，而查獲上情。
二、案經臺南縣警察局永康分局報請臺灣臺南地方法院檢察署檢
    察官偵查起訴。
    理  由
一、程序方面─
  (一)按除被告所犯為死刑、無期徒刑、最輕本刑為3 年以上有期
    徒刑之罪或高等法院管轄第一審案件者外，於法院行準備程
    序進行中，被告先就被訴事實為有罪之陳述時，審判長得告
    知被告簡式審判程序之旨，並聽取當事人、代理人、辯護人
    及輔佐人之意見後，裁定進行簡式審判程序；且受命法官行
    準備程序，與法院或審判長有同一之權限，刑事訴訟法第27
    3條之1第1項及279 條第2項前段分別定有明文。本件被告乙
    ○○所為係犯死刑、無期徒刑、最輕本刑為3 年以上有期徒
    刑以外之罪，其於準備程序中就被訴事實為有罪之陳述，經
    受命法官告知簡式審判程序之旨，並聽取公訴人、被告之意
    見後，本院認為適宜由受命法官獨任進行簡式審判程序。
  (二)簡式審判程序之證據調查，不受刑事訴訟法第159條第1項、
    第161條之2、第161條之3、第163條之1及第164條至第170條
    規定之限制，亦為同法第273條之2所明文。是此，證人即被
    害人甲○○、目擊證人沈志華於司法警察調查中之陳述、道
    路交通事故現場圖、道路交通事故調查報告表(一)(二)，及財團
    法人奇美醫院診斷證明書，本院自可採為證據，先此敘明。
二、認定犯罪事實所憑證據及理由─
  (一)上開事實，業據被告乙○○於警詢及本院審理時供承不諱（
    參警卷第3頁至第7頁，本院95年6月27日準備程序及同年7月
    25日審判程序筆錄），核與證人即被害人甲○○、目擊證人
    沈志華於司法警察調查中所為證述之情節大致相符（參警卷
    第8頁至第9頁、第10頁至第11頁），且有卷附道路交通事故
    現場圖、道路交通事故調查報告表(一)(二)、事故現場蒐證照片
    9幀、監視器翻拍照片2幀及被害人甲○○所提出之財團法人
    奇美醫院診斷證明書可稽（參警卷第12頁至第14頁、第15頁
    至第20頁、第21頁），與被告自白相符，堪信為真實。
  (二)按刑法第185條之4之駕駛動力交通工具，肇事致人死傷逃逸
    罪，係以處罰肇事後逃逸之駕駛人為目的，俾促使駕駛人於
    肇事後能對被害人即時救護，以減少死傷，是該罪之成立，
    祇以行為人有駕駛動力交通工具肇事，致人死傷而逃逸之事
    實為已足，至行為人之肇事原因如何，則非所問，迭據最高
    法院93年度臺上字第5599號、89年度臺上字第2157號著有判
    決意旨可資參照。換言之，該罪立法之目的係為維護交通安
    全，減少被害人之死傷，促使駕駛人於肇事後，能對被害人
    即時救護。是不論行為人就交通事故之發生是否有過失，行
    為人仍應對被害人負即時救護之義務。是依上揭說明，被告
    於肇事後不得擅自離去，詎被告擅自駕車離去，亦未報警或
    採取適當之救治措施，則被告自應負刑法之駕駛動力交通工
    具肇事致人受傷而逃逸之罪責。
三、論罪科刑之理由─
  (一)核被告乙○○所為，係犯刑法第185條之4之肇事致人傷害逃
    逸罪。
  (二)本院審酌被告肇事後未救護傷者，反駕車逃逸，雖屬不該，
    惟被告事後已與被害人達成民事和解，並已履行完畢，有臺
    南縣永康市調解委員會95年度刑調字第17號調解書在審卷可
    按，復審認被告於警詢及本院審理中均坦認犯行，態度良好
    等一切情狀，從輕量處如主文所示之刑，並諭知易科罰金之
    折算標準。
  (三)被告行為後，刑法第41條第1 項前段就易科罰金之規定，亦
    經修正公布，雖該修正亦屬科刑規範事項之變更，惟因該規
    定係屬刑事實體法，自有新法第2條第1項從舊從輕原則之適
    用，亦據司法院院字第1854號解釋及最高法院95年5 月23日
    第8次刑事庭會議決議揭櫫明確。而修正前刑法第41條第1項
    前段規定易科罰金，得以1元以上3元以下折算壹日，又依被
    告行為時之易科罰金折算標準，修正前罰金罰鍰提高標準條
    例第2條前段（現已刪除）規定，就其原定數額提高為100倍
    折算1 日，則本件行為時之易科罰金折算標準，至多以銀元
    300元折算1日，經折算為新臺幣後，應以新臺幣900 元折算
    為1日。惟修正後刑法第41條第1項前段則規定易科罰金，得
    以新臺幣1,000元、2,000元、3,000 元折算壹日，經比較結
    果，自應適用較有利於被告即舊法關於易科罰金之折算標準
    。
四、適用之法律─
  (一)刑事訴訟法第299條第1項前段、第273條之1第1項。
  (二)刑法第2條第1項、第185條之4、修正前刑法第41條第1 項前
    段。
  (三)修正前罰金罰鍰提高標準條例第2條。
  (四)現行法規所定貨幣單位折算新臺幣條例第2條。
本案經檢察官丙○○到庭執行職務。
中    華    民    國    95    年    8     月    8     日
                        交通法庭  法  官  張維君
以上正本證明與原本無異。
如不服本判決，應於判決送達後10日內，向本院提出上訴狀（應
附繕本），上訴於臺灣高等法院臺南分院。
                                  書記官  陳慧玲
中    華    民    國    95    年    8     月    8     日
附錄本案論罪科刑法條全文：
刑法第185條之4：
駕駛動力交通工具肇事，致人死傷而逃逸者，處6月以上5年以下
有期徒刑。


司法院資訊處製作；財團法人民間司法改革基金會備份。
